臺灣臺北地方法院民事判決
111年度勞訴字第202號
原      告  王玉婷  

被      告  奇資訊保安及網絡有限公司


法定代理人  葉家傑  
訴訟代理人  李明峰律師
            吳于安律師
上列當事人間請求確認僱傭關係等事件，本院於民國111年9月21
日言詞辯論終結，判決如下：
    主  文
一、原告之訴駁回。
二、訴訟費用由原告負擔。　　　　　
    事實及理由
壹、程序部分：
　　原告原起訴請求確認兩造間僱傭關係存在、被告應自民國11
    0年10月6日起至原告復職日止按月給付新臺幣（下同）4萬5
    ,000元本息、按月提繳勞工退休金2,700元，嗣本於同一主
    張兩造間勞動關係基礎事實，變更聲明如貳、一、㈡所示（
    見本院卷㈡第354頁），核符民事訴訟法第255條第1項第2款
    規定，應予准許。至原告原表明書狀所載「確認考核內容是
    否正確」部分之真意非屬訴之聲明，惟於言詞辯論終結後又
    就此為訴之追加部分，另經本院裁定駁回，併予敘明。
貳、實體部分：
一、原告主張：
　㈠原告自110年6月1日起受僱於被告，擔任網頁前端工程師，每
    月工資4萬5,000元，約定試用期3個月。詎被告於110年9月1
    日要求延長試用期3個月，嗣於110年10月4日表示依勞動基
    準法（下稱勞基法）第11條第5款終止勞動契約。惟原告並
    無不能勝任工作之情事，本件不符解僱最後手段性，且原告
    同意延長試用期係因受被告詐欺，業經原告以民事準備書狀
    ㈡撤銷該同意意思表示，且被告未提前10日通報資遣，違反
    就業服務法第33條規定，再被告考核不實、不正確，未讓原
    告查看及討論考核文件及結果，有權利濫用情事，依權利失
    效法理、誠信原則不得再主張終止契約，是被告終止契約顯
    不合法，兩造間僱傭關係仍然存在，被告自應按月給付薪資
    及提繳勞工退休金。爰依兩造勞動契約、勞基法第22條第2
    項、民法第487條、勞工退休金條例第14條第1項、第31條第
    1項提起本件訴訟等語。
　㈡並聲明：
　⒈確認兩造間僱傭關係存在。
　⒉被告應給付原告1萬5,625元，及自110年10月15日起至清償日
    止，按週年利率5％計算之利息；及自110年11月1日起至原告
    復職之前一日止，按月於當月5日給付4萬5,000元，及自各
    期應給付之次日起至清償日止，按週年利率5％計算之利息。
　⒊被告應自110年10月6日起至原告復職之前一日止，按月提繳
    勞工退休金2,700元至原告於勞動部勞工保險局設立之勞工
    退休金個人專戶。
二、被告辯以：
　㈠原告於任職期間負責設計與製作公司形象規範、網站視覺風
    格及使用各種軟體製作專案網頁，惟自110年6月1日到職至1
    10年8月31日第一次試用期考核（下稱第一次考核）止，原
    告設計視覺風格及專案網頁效果不盡理想，被告曾於110年7
    月21日至同年月22日調整原告工作量，改以交付小量後端工
    作予原告進行測試，惟原告仍有疏忽處理基本工作內容、對
    基本開發工具並不熟悉，工作效率低落，未回報工作進度等
    問題，顯無法勝任網頁工程師。
　㈡被告於110年9月1日通知原告其第一次考核低於合格分數後，
    兩造合意延長試用期3個月至110年11月30日止。然於延長期
    間原告仍未改善前開工作狀況、未主動提交工作進度、未積
    極跟進甚且不清楚工作安排、交辦事項多有嚴重疏漏，被告
    爰於110年9月30日進行第二次考核（下稱第二次考核），認
    原告經多次溝通均未能改善工作狀況，其專業能力不符需求
    ，顯無法勝任其工作，被告爰於110年10月4日通知原告依勞
    基法第11條第5款於110年10月14日合法終止勞動契約，兩造
    間勞動關係既經終止，被告已無給付其後工資及提繳勞工退
    休金之義務等語。
　㈢並聲明：⒈原告之訴駁回。⒉願供擔保請准宣告免為假執行。
三、不爭執事項（見本院卷㈡第357、434頁，並依判決格式調整
    文字及順序）：
  ㈠原告自110年6月1日起受僱於被告，擔任前端網頁工程師，每
    月工資4萬5,000元，約定試用期3個月。
　㈡兩造於110年9月1日合意延長試用期3個月至110年11月30日。
　㈢被告於110年10月4日寄發本院卷㈠第413頁被證10電子郵件予
    原告。
　㈣被告於110年10月29日匯款2萬8,455元予原告。　　
四、本院之判斷：　　
　㈠原告主張其同意延長試用期係受詐欺，並不可採：
　⒈按因被詐欺或被脅迫而為意思表示者，表意人得撤銷其意思
    表示，民法第92條第1項前段定有明文。所謂因被詐欺而為
    意思表示者，係指對於表意人意思形成過程屬於重要而有影
    響之不真實事實，表示其為真實，而使他人陷於錯誤、加深
    錯誤或保持錯誤者而言。該不真實之事實是否重要而有影響
    意思之形成，應以該事實與表意人自由形成意思之過程有無
    因果關係為斷（最高法院103年度台上字第1384號判決意旨
    參照）。又當事人主張其意思表示係因被詐欺或脅迫而為之
    者，應就其被詐欺或被脅迫之事實，負舉證之責任（最高法
    院95年度台上字第2948號判決意旨參照）。
　⒉查原告於110年9月1日簽立延長試用期同意書，表示同意延長
    試用期3個月至110年11月30日，有該同意書在卷可考（見本
    院卷㈠第397頁）。原告固主張因被告法定代理人未交付考核
    文件、未與原告討論考核結果，被告法定代理人表示其中文
    不好，要用英文溝通，故原告同意延長試用期係受詐欺而為
    云云（見本院卷㈡第356頁），惟原告所述情節縱然屬實，亦
    難認被告有何虛構影響原告意思表示形成過程之不真實事實
    ，復無從因兩造對考核結果有不同意見，逕指被告有何施用
    詐術之舉；再前開同意書亦無關於被告是否已交付考核文件
    、結果或被告法定代理人語言程度相關記載，亦未經原告為
    何保留註記，均難認原告所指情節屬影響其表意自由之重要
    事項，原告既未舉證證明其係因何不真實事實而陷於錯誤，
    其主張得依民法第92條第1項前段撤銷同意延長試用期之意
    思表示，即無可採。
　㈡兩造勞動契約經被告依勞基法第11條第5款於110年10月14日
    合法終止：
　⒈按勞動契約附有試用期間之約款者，雇主得於試用期間內觀
    察該求職者關於業務之能力、操守、適應企業文化及應對態
    度，判斷該求職者是否為適格員工，如不適格，雇主即得於
    試用期滿前終止勞動契約，於雇主未濫用權利之情形下，其
    終止勞動契約應具正當性（最高法院109年度台上字第2205
    號判決意旨參照）。又試用期間之約定，法律上性質為附保
    留終止權之約定。雇主於試用期間拒絕繼續僱用勞工，通常
    以勞工對於所擔任工作達勞基法第11條第5款之「不能勝任
    」為要件，然因屬於試用期間之故，則就「不能勝任」之程
    度應為較寬鬆之認定標準，亦即雇主依據觀察試用期間之考
    核情形或勤務狀態，判斷繼續僱用該勞工明顯不適當者，只
    要達「大致不能勝任」即可。準此，除非雇主有權利濫用之
    情事，例如解僱事由顯與職業適格性或勞務內容並無關連者
    ，否則即應容許雇主在試用期間內有較大之解僱彈性，以所
    試用之勞工不適任為由，終止勞動契約。
　⒉關於原告之工作狀況：
　⑴被告抗辯原告有設計視覺風格及專案網頁效果不盡理想之情
    形部分，未經被告具體說明及提出事證；另辯稱依兩造約定
    原告應定時於2至3日提交工作進度，然於110年9月期間有10
    日未提交進度部分，亦未就原告逾時提交進度乙節為何舉證
    ，是此部分尚屬無據。
　⑵被告抗辯原告疏忽處理基本工作內容，對基本開發工具不熟
    悉，甚且連專案中之readme檔案也未查看，未檢查、測試自
    己之工作成果，除錯能力不足，須被告法定代理人多次反覆
    檢查與確認，復曾因工作疏漏須經其他主管處理，並有軟體
    程式檢查疏忽，未發現網路資訊安全漏洞，工作能力明顯不
    足乙節，業據被告提出兩造溝通工作狀況之電子郵件為證（
    見本院卷㈠第439至442、447、507、510、529、571、573、5
    75、577、603、605至606、641、644至645頁），堪認被告
    就上節已為相當之舉證。
　⑶原告固稱無法確認被告電子郵件內容之真實性，惟被告已提
    出前開電子郵件全文內容，原告仍未能具體說明該內容有何
    不實之處（見本院卷㈡第357頁），此部分泛稱即無可採。原
    告固主張部分關於後端網頁工作之錯誤問題不應列入考核云
    云，惟原告既已同意執行被告交付之後端網頁工作，此即屬
    原告依勞動契約應提供之勞務內容，被告以之考核原告之適
    格性，亦無何不當。原告再稱被告並未要求放在github之程
    式應設立私密權限，也未提過資安問題，不應以此作為考核
    依據云云，惟兩造簽立之勞動契約書面第16、17條，已載明
    原告就業務相關資料應採取必要之保密措施以善盡保密義務
    、原告執行工作完成之著作等智慧財產權均歸屬於被告等意
    旨（見本院卷㈠第386至387頁），足以推認原告對業務資料
    應盡保密責任已有相當之認知，衡以於網路資訊流通快速之
    現今，倘將資訊置放於網路平臺而未同步設置保密措施，即
    有外洩甚或遭複製、轉載之高度風險，此節不僅屬一般常人
    所周知之事，更係從事資訊設計相關工作者應有之基本認知
    ，則被告以之認定原告工作能力不佳，亦非無據。
　⒊勞動契約於110年10月14日合法終止：
　⑴按勞工對於所擔任之工作確不能勝任時，雇主得預告勞工終
    止勞動契約，勞基法第11條第5款定有明文。查原告於4月餘
    之工作期間，有前開工作疏漏、錯誤、網路資訊安全意識不
    足等工作能力不佳之情事，其提供之勞務致被告須另增加處
    理上揭問題之勞費，並承受資訊外洩之風險，顯無法達成被
    告透過勞動契約欲達客觀合理之經濟目的，則被告抗辯原告
    確就其工作不能勝任，洵屬可採。又被告已於110年10月4日
    寄發電子郵件予原告表明依前開規定終止契約，除記載合約
    完結日期為110年10月6日，請原告儘快回公司交還物品外，
    亦敘明工資、資遣費、資遣預告期及扣繳會依據相關法律處
    理（本院卷㈠第413頁），而已表明遵守法定預告期間之意；
    佐以被告於員工資遣預告通知書、員工資遣及工資各項目計
    算方式明細亦記載應付薪資天數為4日、資遣通知期10日，
    而給付原告110年10月1日至110年10月14日之薪資，復被告
    法定代理人要求原告於110年10月5日即時不用上班，避免出
    現惡意行為等節（見本院卷㈠第415至419頁），足認被告之
    真意係於110年10月4日預告加計10日法定預告期間而於110
    年10月14日終止契約，並寬認原告於110年10月5日起毋庸再
    提供勞務，故仍給付至110年10月14日止之薪資，則被告抗
    辯勞動契約於110年10月14日依勞基法第11條第5款合法終止
    ，洵為可採。
　⑵原告固主張被告係於110年10月6日將原告勞工保險退保並為
    資遣通報，可知被告係於該日終止契約云云，惟此僅係被告
    行政上是否符合相關法規之問題，而無從推翻前揭認定。原
    告主張本件不符解僱最後手段性云云，惟試用期間乃雇主藉
    由評價試用勞工之職務適格性及能力，屬正式勞動契約之前
    階試驗、審查階段，雇主得於試用期間內觀察該求職者關於
    業務之能力、操守、適應企業文化及應對態度，判斷該求職
    者是否為適格員工，以補足選考過程中無法即時確認勞工適
    格性之缺陷，當事人間勞動契約之效力雖自試用期間開始時
    即已發生，惟雇主另保留契約終止權，自與一般已成為正式
    員工時需嚴格限制雇主解僱權以防止雇主濫用解僱之判斷標
    準不同，應容許雇主得以較大之彈性認定勞工是否適任其工
    作，並行使解僱權，則於本件被告以原告不適任，依勞基法
    第11條第5款規定終止兩造間勞動契約之情形，並無解僱最
    後手段性原則之適用。
　⑶原告再主張被告未提前10日通報資遣，違反就業服務法第33
    條規定，且被告所為考核不實、不正確，考核原因及結果為
    權利濫用，被告未讓原告查看及討論考核文件及結果，依權
    利失效法理、誠信原則不得再主張終止契約云云。查被告依
    法定預告期間通知於110年10月14日終止契約等節，已如前
    陳，且縱有違反就業服務法第33條規定情事，亦係行政機關
    是否為相關裁罰之問題，而無涉終止契約之效力。又就被告
    所為相關考核事項，關於被告指稱設計視覺風格及專案網頁
    效果不盡理想、於110年9月期間有10日未提交進度等節，固
    未經被告舉證以實其說，惟其餘所指原告疏忽處理基本工作
    內容、對基本開發工具不熟悉、未檢查、測試自己之工作成
    果、曾因工作疏漏須經其他主管處理、未發現網路資訊安全
    漏洞等情，已經被告為相當之舉證，均如前述，難認有何不
    正確或不實情事，再前開考核事由與職業適格性或勞務內容
    具相當關連，亦難認被告有何權利濫用情事。又被告就第一
    、二次考核製作之考核表及附件並無員工簽署欄位（見本院
    卷㈠第389至395、399至407），而屬被告內部人事管控及紀
    錄文件，原告亦未舉證兩造有何被告應交付前開文件之約定
    ，或被告因何負有交付文件之義務，無從認定被告未交付文
    件即該當權利濫用。原告泛稱被告權利濫用，依權利失效法
    理、誠信原則不得終止契約云云，均屬無稽。
　⒋兩造勞動契約既業經被告依勞基法第11條第5款於110年10月1
    4日合法終止，則原告請求確認僱傭關係存在、請求被告給
    付其後工資及提繳勞工退休金，即無理由；至原告原主張被
    告未提繳110年10月6日至110年10月14日止之勞工退休金部
    分，查原告其後陳稱經其檢舉後被告已補繳勞保至110年10
    月14日（見本院卷㈡第363頁），復未據原告提出被告未提繳
    該期間勞工退休金之事證，是此部分請求，亦無理由。　
五、結論：
　　兩造勞動契約經被告依勞基法第11條第5款於110年10月14日
    合法終止，原告依兩造勞動契約、勞基法第22條第2項、民
    法第487條、勞工退休金條例第14條第1項、第31條第1項，
    請求確認兩造間僱傭關係存在、請求被告給付其後工資及提
    繳勞工退休金，均無理由，應予駁回。
六、本件事證已臻明確，兩造其餘攻防方法及所用證據，經斟酌
    後認均不足以影響本判決之結果，爰不逐一論列。又原告固
    請求被告提出勞工名卡及出勤紀錄、提出並鑑定原告工作筆
    電及帳號，以證明被告曾對原告完成之網頁設計表示滿意及
    感謝、鑑定筆電有無惡意間諜軟體、被告偷偷設置監視上下
    班軟體、確認出勤紀錄是否正確等節（見本院卷㈡第36、383
    、406頁），惟原告縱曾有部分工作成果達到標準，亦未能
    逕以推論其餘均符合被告需求，再其餘所指有無間諜軟體、
    出勤是否正確等節，均與前開被告抗辯並經本院認定可採之
    不適任事由無涉；原告於111年9月21日言詞辯論期日請求「
    被告」具結以誠實進行本件訴訟（見本院卷㈡第434頁），衡
    未表明法律上依據，是此部分均無調查必要，附此敘明。　
    　
七、訴訟費用負擔之依據：民事訴訟法第78條。
中　　華　　民　　國　　111 　年　　10　　月　　5 　　日
                  勞動法庭    法　官  　梁夢迪　　　　　
以上正本係照原本作成。
如對本判決上訴，須於判決送達後20日內向本院提出上訴狀。如
委任律師提起上訴者，應一併繳納上訴審裁判費。
中　　華　　民　　國　　111 　年　　10　　月　　5 　　日
                              書記官　　程省翰